【裁判字號】    96,交聲,1555
【裁判日期】    970131
【裁判案由】    違反道路交通管理處罰條例聲明異議
【裁判全文】
臺灣士林地方法院交通事件裁定        96年度交聲字第1555號
原處分機關  臺北市交通事件裁決所
異議人即
受處分人    甲○○
上列受處分人因違反道路交通管理處罰條例案件，對於臺北市交
通事件裁決所民國96年11月22日所為之處分（原處分案號：北市
裁二字第裁22-GD0000000號），聲明異議，本院裁定如下：
    主  文
原處分撤銷。
甲○○不罰。
    理  由
一、按法院受理交通事件，準用刑事訴訟法之規定，道路交通管
    理處罰條例第89條前段定有明文。是最高法院76年台上字第
    4986號判例「認定犯罪事實所憑之證據，雖不以直接證據為
    限，間接證據亦包括在內。然而無論直接證據或間接證據，
    其得為訴訟上之證明者，須於通常一般之人均不致有所懷疑
    ，而得確信其為真實之程度者，始得據為有罪之認定。倘其
    證明尚未達到此一程度，而有合理之懷疑存在，而無從使事
    實審法院得有罪之確信時，即應由法院為諭知被告無罪之判
    決。」所揭示刑事訴訟法上法院認定事實之最重要原則。於
    法院審理行為人違反道路交通管理處罰條例案件時，當有其
    適用。易言之，法院於審理行為人違反道路交通管理處罰條
    例案件，當踐行完畢調查證據程序後，為事實之認定時，如
    就原處分機關所認定之行為人違規事實仍有合理之訴訟上懷
    疑，而無法確信行為人確有該當於道路交通管理處罰條例各
    該處罰條文之構成要件事實時，此際即應依訴訟上之待證事
    實「倘有懷疑，則從被告之利益作解釋」之證據法則，作對
    受處分人有利之認定。
二、原處分意旨略以：異議人即受處分人甲○○於民國96年9 月
    8 日下午1 時51分許，駕駛6A-2982 號自小客車，在臺中市
    火車站廣場，經臺中市政府警察局第一分局執勤員警舉發「
    變更車身高度」之違規行為，依違反道路交通管理處罰條例
    第18條第1 項之規定，處罰鍰新臺幣（下同）3,600 元並責
    令檢驗云云。
三、異議意旨略以：(一)異議人於96年9 月8 日全家旅遊至台中
    ，全車載滿行理。(二)員警用軟布尺要求異議人配合丈量，
    完全無公信力的丈量方式，員警即認定異議人車身高度為13
    4 公分。(三)異議人於7 月26日就已完成本年度車輛定期測
    驗，再於11月22日至監理所覆檢，經監理所專業技師丈量後
    證明車身高度為137 公分，亦證明異議人並無變更車身高度
    。綜上所述，異議人之車出廠高度為139 公分，最低合格標
    準為136.2 公分，監理所專業測量為137 公分，即為合格範
    圍，爰聲明異議，請求撤銷原處分等語。
四、按汽車車身、引擎、底盤、電系等重要設備變更或調換，或
    因交通事故遭受重大損壞修復後，不申請公路主管機關施行
    臨時檢驗而行駛者，處汽車所有人2,400 元以上9,600 元以
    下罰鍰，並責令其檢驗，道路交通管理處罰條例第18條第1
    項定有明文。再依據道路交通安全規則第37條第3 款「車高
    ：自地面至車身最高點之高度。」規定，關於汽車車高丈量
    量計方法應自地面至車身最高點之高度，始符合上揭規定。
五、經查：
(一)訊據異議人即受處分人甲○○到庭陳稱：「（問：異議理由
    ？）我的車子從出廠到現在，我都沒有變動過我的車身，當
    時員警把我攔下，就說我的車身有異動，就開單，此與事實
    不符，且我96年7 月底才驗過車，也是在臺北市監理站驗的
    ，都沒有問題，我也有提出我的驗車證明給員警看，嗣開單
    後，我沒有變動車身，又回去驗，也都合格，我還特別要車
    廠幫我量，當時量是137 公分，量到車頂，當天警察只有量
    到車緣，這中間也是有落差。我真的沒有變更，可能是因避
    震器老舊造成。」。證人即舉發本件違規之臺中市政府警察
    局第一分局交通分隊警員乙○○亦到庭結證稱：「（本件當
    時舉發情形？）當時我是擔任台中市火車站前廣場前的交通
    勤務，我看到異議人車輛從我前面開過來，我看到輪胎與車
    身之間幾乎沒有什麼避震空間，我就攔停，經以公家發放的
    尺加以丈量。（有何意見補充？）車身的高度並不是一般民
    間車廠檢驗的項目，所以民間車廠的檢驗，不會作為我們取
    締時的參考。（誤差多少就會開單？）誤差3 公分就會開單
    。（超過3 公分就開單的依據？）此部分是監理站的主管範
    圍。當時我開單是依據道路交通管理處罰條例第18條，但是
    詳細變更多少公分要開單，有細則規定。（對異議人表示車
    身高度可能是因避震器老舊造成，有何意見？）一般的車子
    彈性疲乏，車身確實會下降，所以規定上才有3 公分的容許
    範圍。」等語（參照本院96年12月28日訊問筆錄）。是本件
    證人即舉發本件違規之警員亦認為異議人之車身高度與原廠
    不符，有可能是因避震器彈性疲乏造成之故，且據異議人前
    揭供述以觀，事發當日，員警測量車身高度，僅用皮尺量至
    車緣輪弧，並未依上開規定，自地面量至車身最高點之高度
    ，此亦有測量當時所攝照片1 幀附卷可稽，從而，異議人事
    發當日所駕駛上開車輛之車身實際高度是否確有降低，既乏
    證據可資認定，自不得遽以認本件異議人有違反道路交通管
    理處罰條例第18條第1 項之行為。
(二)另本院核閱異議人即受處分人所附之汽車行車執照正反面影
    本，異議人檢驗合格日期為96年7 月26日，而異議人違規時
    間為96年9 月8 日，於檢驗日期之後，此有異議人所有車號
    6A-2982 號自小客車之汽車行車執照正反面影本附卷可稽。
    又異議人經員警開單舉發後，復於96年11月22日至臺北市監
    理處複驗，經監理處專業檢驗員測量車身高度檢驗結果為合
    格，亦有臺北市監理處96年11月22日車輛檢驗紀錄表在卷可
    憑。則若異議人有擅改避震器、降低車身的情形，其96年7
    月26日及11月22日的檢驗即不會通過。是尚無證據認定異議
    人有擅改避震器、降低車身，而須申請臨時檢驗之情形。
(三)再經本院向臺北市監理處函查，異議人所有該型號車輛如僅
    用至2007年9 月，其車身高度是否會因此變更？如車身高度
    與原廠不符是否即為車身變更？經該監理處函覆稱：異議人
    所有型號車輛於2000年6 月出廠使用至2007年9 月已逾7 年
    ，其車輛避震器可能因使用日久疲乏而失去彈性，致車身高
    度略微降低；惟車高是否變更及程度大小，端視該車使用狀
    況而定。車輛車身高度與原廠規格不符部分，可能為車輛車
    身變更，可能為底盤（懸吊系統之避震器）變更，亦可能為
    車輛自然使用磨損所致等情，此有臺北市監理處97年1 月16
    日北市監一字第09760143800 號函附卷可稽。查異議人所有
    該型號車輛由2000年6 月出廠至2007年11月22日，已行駛
    196768公里（如臺北市監理處車輛檢驗紀錄表上所載），要
    難謂該車無因使用頻繁致其車輛避震器失去彈性，致車身高
    度略微降低等情，是異議人前揭所辯，尚非全然不可採。
六、綜核上情，依據卷內資料，本件異議人有無前述違規行為，
    尚有合理懷疑存在，揆諸前揭說明，應作對異議人有利之認
    定。原處分機關貿然認定異議人有前述違規行為，遽予裁罰
    ，即難認為允當。本件異議人之異議為有理由，自應由本院
    將原處分撤銷，並另為不罰之諭知，以資適法。
據上論斷，應依道路交通案件處理辦法第20條前段，裁定如主文
。
中    華    民    國    97    年    1     月    31    日
                        交通法庭法  官  王俊雄
以上正本證明與原本無異。
如不服本裁定，應於送達後5 日內，向本院提出抗告狀。
                                書記官  柳瑞宗
中    華    民    國    97    年    1     月    31    日


司法院資訊處製作；財團法人民間司法改革基金會備份。
